臺灣臺北地方法院刑事判決　　　　　　　　　　　　　九十年度訴字第一０六八號
　　公　訴　人　臺灣臺北地方法院檢察署檢察官
　　被　　　告　丁○○
　　指定辯護人　本院公設辯護人　丙○○
右列被告因強盜等案件，經檢察官提起公訴（九十年度偵字第一三九０六號、第一六
九００號、第一八０九七號），本院判決如左：
    主  文
丁○○持有第二級毒品，累犯，處拘役肆拾日，扣案之第二級毒品安非他命壹小包（
驗餘淨重零點貳壹公克）沒收銷燬之；又竊盜，累犯，處拘役伍拾日；又意圖為自己
不法之所有，以恐嚇使人將本人之物交付，累犯，處有期徒刑壹年貳月。
被訴剝奪行動自由及恐嚇取財部分無罪。
    事  實
一、丁○○曾於民國八十八年間因竊盜、妨害自由及恐嚇案件，經本院以八十七年度
    訴字第一九一九號判決分別判處有期徒刑一年、六月及十月，應執行有期徒刑二
    年確定，嗣於八十九年十一月二十四日因縮短刑期假釋出監，迄於八十九年十一
    月二十七日假釋縮刑期滿而執行完畢，猶不知悔改，其明知安非他命屬毒品危害
    防制條例第二條第二項第二款所規定之第二級毒品，且依毒品危害防制條例第十
    一條第二項之規定不得持有之，復於九十年六月二十四日二十二時許，在台北市
    ○○○路水源市場附近，拾獲離本人所持有之第二級毒品安非命一小包（驗餘淨
    重零點二一公克）、乙○○於九十年六月間所遺失之國民身分證正本及甲○○所
    遺失之國民身分證影本各一枚，竟意圖為自己不法之所有，將上開物品予以侵占
    入己，並將前開第二級毒品安非他命一小包藏放於其皮帶上小皮包內而持有之。
    嗣於同年六月二十五日凌晨一時許，其駕駛車號ＤＯ－二四八八號自小客車行經
    台北市○○區○○路一段及考試院路口，因與林玉珊發生交通事故而不滿對方友
    人己○○之處理態度，竟另行起意意圖為自己不法之所有，利用己○○不注意之
    際，竊取其所有之置放於機車置物箱內之皮夾，內有提款卡及現金新台幣（下同
    ）一百九十元，得手後即將皮夾藏放於其所駕駛車輛駕駛座椅下方，旋於警方據
    報前往現場處理而於上開車輛內查獲己○○所有之皮夾，並於其身上查獲第二級
    毒品安非命一小包（驗餘淨重零點二一公克）、乙○○之國民身分證正本及甲○○之國民身分證影本各一枚。
二、丁○○復於九十年八月二十四日零時許，在台北市○○區○○路六十三號前，適
    庚○○及其子盧品宏於該處為其所有之車號ＡＭ－一八七八號自小客車電瓶充電
    而將該車引擎蓋撐開，因認其發動車輛之聲音過大影響其睡眠，竟意圖為自己不
    法之所有，徒手將支撐引擎蓋之鐵支架打落，且手持該掉落之鐵支架向庚○○恐
    嚇稱：「若不趕快將車開走即要砸爛該車」等語，並要求其給付金錢作為賠償，
    致庚○○心生畏怖而前往位於台北市○○區○○路之ＯＫ便利商店，接續於零時
    十八分、零時三十分、零時三十一分、零時四十一分及零時四十二分許，分別利
    用該店內之自動提款機提領現金一萬元、二萬元、二萬元、二萬元及二萬元，共
    計九萬元而交付予丁○○。迨於九十年八月二十四日二十一時許，在台北市○○
    路八十三巷口，為警循線查獲而查知上情。
三、案經被害人庚○○訴請台北市政府警察局文山第二分局暨台北市政府警察局文山
    第一分局報請台灣台北地方法院檢察署檢察官偵查起訴。
    理  由
壹、本件被告丁○○經送國軍北投醫院鑑定其精神狀態之結果，認為：綜合病史、臨
    床會談結果及心理測驗結果，並未有任何精神病症狀，其應具有處理自我事物能
    力，並不屬於精神耗弱或心神喪失，此有卷附之國軍北投醫院九十一年一月九日
    以（九一）濟元字第七０號函所檢送之精神鑑定報告書可憑，足見其對於一般外
    界事務仍具一定程度之知覺理會與判斷作用以及自由決定意思之能力；參諸本件
    於九十一年三月二十八日下午二時五分許審理時，被告丁○○於審判中對於本院
    所詢相關案發過程及年籍資料均能自行描述說明，足認被告丁○○於審判時之精
    神狀態尚未達心神喪失之階段，應無刑事訴訟法第二百九十四條第一項之停止審
    判事由，合先敘明。
貳、有罪部分：
  一、上開侵占遺失物、竊盜及恐嚇取財等犯罪事實，業據被告丁○○於本院審理中
      坦承不諱，復經證人乙○○、甲○○、己○○、庚○○及戊○○分別於警訊及
      偵審中證述在卷，並有被害人己○○所立具之贓物認領保管單及被害人庚○○
      所提供之自動櫃員機交易明細表在卷可稽，且有扣案之乙○○之國民身分證正
      本及甲○○之國民身分證影本各一枚可資佐證。又扣案之結晶一包，經送法務
      部調查局檢驗之結果，確係甲基安非他命，此有該局九十年十一月六日（九０
      ）陸（一）字第九００七一五六三號檢驗通知書在卷可參，足徵被告丁○○此
      部分之自白與事實相符。訊據被告丁○○固不否認於上開時地拾獲第二級毒品
      安非他命一小包之事實，然矢口否認有何持有第二級毒品安非他命之犯行，辯
      稱：其於拾獲時並不知該物品為安非他命云云。經查，被告丁○○曾於八十三
      年間因違反麻醉藥品管理條例案件而判處有期徒刑在案，此有台灣高等法院檢
      察署刑案紀錄簡覆表一紙在卷可稽；又被告丁○○於本院九十年十一月二十日
      調查中自承該安非他命係於其身上之皮夾內所查獲等語，核與證人戊○○於九
      十年十二月十八日調查中證稱：「（問：安非他命是在丁○○身上何處搜出？
      ）那是我們主管在丁○○的腰際的小袋子內搜出。」等語相符，徵諸被告丁○○於本院九十年十月九日調查中供稱：「（問：是否知道所撿到的是毒品？）
      我不知道，要不然去警局我怎會將東西交給警察，我看到那是用夾鏈袋裝的，
      我覺得這東西怪怪的。」等語，足見其就該等物品確屬安非他命乙節尚難推諉
      不知。是被告丁○○上開所辯，應屬事後卸責之詞，不足採信。本件事證明確
      ，被告犯行洵堪認定，應予依法論科。
  二、按強盜罪係以強暴、脅迫或他法，使人不能抗拒而取其財物或使其交付為構成
      要件；恐嚇罪係以威嚇手段，使人畏懼而交付所有物，其交付與否，被害人尚
      有意思之自由者，為構成要件，最高法院二十一年上字第一一一五號著有判例
      可資參照。查被害人庚○○於本院九十年十一月二十日調查中證稱：「（問：
      被告從騎樓衝出來到你回家，你的心理狀態如何？）我當時很害怕，因為被告
      剛出來赤裸上身，還留著小平頭及鬍鬚，當他說我太吵我就很害怕，後來他揮
      舞支架要砸我的車，我怕他隨時會有舉動會傷害我及兒子，另在過程中他還留
      下我的聯絡方式，所以我會擔心。過程中被告曾經提及他去年剛出來有很多道
      上的兄弟，所以我會害怕。」、「（問；過程中是否曾經想要反抗？）因為我
      很害怕，且我兒子坐在前座，所以我在過程中沒有想要反抗，我只想息事寧人
      照他指示做事就好了。」等語，足見被害人庚○○實係基於主觀上之畏懼及顧
      慮家人安全之考量而交付財物以致未為任何抗拒行為，並非因當時被告丁○○
      所為之行為，致其喪失自由意志而達不能抗拒之程度。核被告丁○○所為，應
      係犯毒品危害防制條例第十一條第二項之持有第二級毒品罪、刑法第三百二十
      條第一項之竊盜罪、第三百三十七條之侵占遺失物罪及第三百四十六條第一項
      之恐嚇取財罪。公訴意旨雖認被告丁○○所為取得九萬元之行為係犯刑法第三
      百三十條第一項、第三百二十一條第一項第三款之加重強盜罪，尚有未洽，惟
      其基本事實同一，本院自應予以審理，並變更其起訴法條。又被告丁○○以一
      行為同時觸犯持有第二級毒品及侵占遺失物罪名，為想像競合犯，應依刑法第
      五十五條之規定，從一重論以持有第二級毒品罪處斷。又其所犯上開持有第二
      級毒品、竊盜及恐嚇取財罪間，犯意各別，罪名互異，應予分論併罰。又被告
      丁○○曾於八十八年間因竊盜、妨害自由及恐嚇案件，經本院以八十七年度訴
      字第一九一九號判決分別判處有期徒刑一年、六月及十月，應執行有期徒刑二
      年確定，嗣於八十九年十一月二十四日因縮短刑期假釋出監，迄於八十九年十
      一月二十七日假釋縮刑期滿而執行完畢，此有台灣高等法院檢察署刑案紀錄簡
      覆表一份在卷可稽，被告前曾受有期徒刑之執行完畢，於五年以內再犯本件最
      重本刑為有期徒刑以上之罪，為累犯，應依刑法第四十七條之規定加重其刑。
      爰審酌被告丁○○正值壯年，不思向上，竟以恐嚇之方式強取他人財物，嚴重
      破壞社會秩序，然於犯後尚能坦承部分犯行，且其犯罪所得財物部分業已發還
      被害人，及其品行、犯罪動機、目的、手段、生活狀況、智識程度及所得之財
      物等一切情狀，分別量處如主文所示之刑。
  三、扣案之第二級毒品安非他命壹小包（驗餘淨重零點二一公克）應依毒品害防制
      條例第十八條第一項前段之規定於被告丁○○所涉持有第二級毒品主文項下宣
      告沒收銷燬之。又扣案之鐵支架一支，雖係供犯罪所用之物，然非被告丁○○
      所有，爰不另為沒收之諭知。
、無罪部分：
  一、本件公訴意旨另以：被告丁○○於九十年八月二十四日收受被害人庚○○所交
      付之九萬元現金後，另基於妨害自由及恐嚇取財之犯意，託辭借車找友人，強
      令被害人庚○○上車坐後座，先由被告丁○○開車至台北市○○路，再由被害
      人庚○○開車至台北市景美舊橋處後，被告丁○○因需用手機找友人，即意圖
      為自己不法所有，以恐嚇方式使被害人庚○○交付並留下其手機供被告丁○○
      使用，被害人庚○○始得以先載小孩回家，至此被告丁○○前後共剝奪被害人
      庚○○及車內小孩行動自由約三、四十分鐘。因認被告丁○○此部分行為，另
      涉有刑法第三百零二條第一項之剝奪行動自由罪及第三百四十六條第一項之恐
      嚇取財罪嫌。
  二、按犯罪事實應依證據認定之，無證據不得推定其犯罪事實。又不能證明被告犯
      罪者，應諭知無罪之判決，刑事訴訟法第一百五十四條、第三百零一條第一項
      分別定有明文。又被害人所述被害情形如無瑕疵可指，而就其他方面調查又與
      事實相符，其供述始足據為判決之基礎；且告訴人之告訴，係以使被告受刑事
      訴追為目的，是其陳述是否與事實相符，仍應調查其他證據以資審認（最高法
      院三十二年上字第六五七號、五十二年台上字第一三００號判例參照）。又事
      實之認定，應憑證據，如未能發現相當證據，或證據不足以證明，自不能以推
      測或擬制之方法，為裁判基礎（最高法院四十年台上字第八六號判例參照）。
      另認定犯罪事實所憑之證據，雖不以直接證據為限，間接證據亦包括在內；然
      而無論直接或間接證據，其為訴訟上之證明，須於通常一般之人不致有所懷疑
      ，而得確信其為真實之程度者，始得據為有罪之認定，倘其證明尚未達到此一
      程度，而有合理之懷疑存在時，即無從為有罪之認定，亦有最高法院七十六年
      台上字第四九八六號判例可資參照。
  三、公訴意旨認被告丁○○就上開行為涉有刑法第三百零二條第一項之剝奪行動自
      由及第三百四十六條第一項之恐嚇取財犯行，無非係以：右揭犯罪事實，業據
      被害人庚○○指訴歷歷，並有被害人庚○○所立具之贓物認領保管單一紙在卷
      可稽為其主要論據。訊據被告丁○○固不否認有於上開時地駕駛被害人庚○○
      所有之車輛及使用被害人庚○○所有之行動電話等事實，然堅決否認有何公訴
      意旨所指之妨害自由及恐嚇取財犯行，辯稱：其僅向被害人庚○○借用車輛及
      行動電話等語。
  四、經查：被告丁○○於前開時地駕駛被害人庚○○所有之車輛搭載被害人庚○○
      及其子盧品宏等情，業經被告丁○○自承在卷，復經證人庚○○及盧品宏於本
      院審理中證述在卷；而被害人庚○○於本院九十年十一月二十日調查中證稱：
      「（問：被告說上車去找朋友，為何你願意上車？）因為我沒有想要反抗的動
      作，我也不敢反抗，且我想趕快照他的指示做完，當時他並沒有對我說恐嚇的
      話也沒有拿東西揮舞，只是叫我上車。」等語，另於本院九十一年三月二十八
      日審理中證稱：「（問：被告用何種方式上車？）他在超商內就有說要去找朋
      友，所以出了超商，他就直接就上車，因為當時我兒子還在車上，所以我趕快
      跟著上車。」等語，徵諸證人盧品宏於本院九十一年三月二十八日審理中證稱
      ：「（問：上車後被告將車開到何處去？）我不知道路，但是我知道有經過中
      正紀念堂，後來被告一直在接電話，他下車去接電話後有無上車我不清楚，我
      爸爸有要求被告先送我回家，被告說好，我爸爸是先將被告載到要到的地方後
      ，要求可否先將我送回家。」等語，足見被告丁○○之上開行為，於客觀上或
      主觀上均未達剝奪被害人庚○○及盧品宏行動自由之程度，自難以該項罪名相
      繩。次查，被告丁○○於前揭時地使用被害人庚○○之行動電話等事實，亦經
      被告丁○○供述在卷，復經證人庚○○及盧品宏證述無訛，且有被害人庚○○
      所立具之贓物認領保管單一紙在卷可參；又證人庚○○於本院九十年十一月二
      十日調查中證稱：「‧‧‧被告跟我進去領，並且站在我旁邊，我領完後並直
      接將錢交給他，被告在便利商店內突然問我有無手機，我告訴他在車上，我們
      就先回到車子旁並且拿手機給他，被告拿著我的手機又跟我進去超商領錢，‧
      ‧‧」、「‧‧‧車子開到長春路附近我手機就響了，手機是在何時交還給我
      我不記得，但是我記得我上車時手機是由我拿在手上，電話響了我接起來並說
      要找丁○○，因為我聽不清楚，我又問了一次，電話那邊的人又重複說他要找
      丁○○一次，我就將手機拿給被告，當時被告將車停在紅綠燈邊接手機，談了
      幾句話後被告告訴我他要回景美，他接完手機有將手機還給我，我就告訴他因
      為回景美自己家我路比較熟，所以叫被告休息我來開車，被告就給我開，他自
      己坐到後座，我坐駕駛座，在回景美的路上我請他先讓我將孩子送回家，他要
      求我先將他載到景美找朋友，我就繼續開車，過了景美舊橋，過了第一個紅綠
      燈，他就說到這邊他要下車，下車時他就拿著自己的衣服還有他的小手提袋，
      並且帶走我的手機，他拿走手機時有告訴我說手機他要用一下，他就說他要去
      找朋友，他原本要我在該處等一下他等一下會回來，我告訴他我是否可以將兒
      子先送回家再來接他，他說好，我有問他如何聯絡，他說我可以打自己的手機
      號碼與他聯絡，我就趕快送我兒子回家，‧‧‧」等語，另於本院九十一年三
      月二十八日審理中證稱：「（問：當時被告以何方式使你將手機交給他？）他
      說他的手機沒有電，問我是否有手機，我答有，他就叫我把手機拿出來他要用
      一下，我就到車上把手機拿下來到便利商店給他，他在便利商店打完電話後有
      還我手機，後來到車上因為我的手機放在後座，且手機響了，電話中的人說要
      找被告，所以我才知道他的名字，我就將電話拿給被告，他接完電話有將手機
      還我。」等語，足見被告丁○○所稱借用乙節，應非虛言，是其於前開行為時
      主觀上自難認有何不法所有之意思；而依被害人庚○○所為前開證言觀之，亦
      難認被告丁○○有何以恐嚇之行為使被害人庚○○交付行動電話之情事，自難
      就其所為之前開行為論以恐嚇取財罪名。是被告丁○○所涉上開刑法第三百零
      二條第一項之妨害自由及第三百四十六條第一項之恐嚇取財犯行，均屬無從證
      明。此外，復查無其他積極證據足認被告丁○○所為此部分行為有何妨害自由
      及恐嚇取財之犯行，揆諸前揭之說明，自應為被告無罪之諭知。
據上論斷，應依刑事訴訟法第二百九十九條第一項前段、第三百條、第三百零一條第
一項前段，毒品危害防制條例第十一條第二項、第十八條第一項前段，刑法第十一條
前段、第三百二十條第一項、第三百三十七條、第三百四十六條第一項、第五十五條
、第四十七條，罰金罰鍰提高標準條例第一條前段、第二條，判決如主文。
本案經檢察官張安箴到庭執行職務。
中    華    民    國      九十一      年      四      月      十九      日
                                      臺灣臺北地方法院刑事第九庭
                                              法  官  黃雅君
右正本證明與原本無異。
如不服本判決，應於判決送達後十日內向本院提出上訴狀(應抄附繕本)。告訴人
或被害人如對於本判決不服者，應具備理由請求檢察官上訴，其上訴期間之計算
係以檢察官收受判決正本之日期為準。
                                              書記官  陳怡如
中    華    民    國      九十一      年      五      月      十七      日
附錄本案論罪科刑法條：
毒品危害防制條例第十一條：
持有第一級毒品者，處三年以下有期徒刑、拘役或新臺幣五萬元以下罰金。
持有第二級毒品者，處二年以下有期徒刑、拘役或新臺幣三萬元以下罰金。
持有專供製造或施用毒品之器具者，處一年以下有期徒刑、拘役或新臺幣一萬元以
  下罰金。
刑法第三百二十條
一意圖為自己或第三人不法之所有，而竊取他人之動產者，為竊盜罪，處五年以下有
  期徒刑、拘役或五百元以下罰金。
二意圖為自己或第三人不法之利益，而竊佔他人之不動產者，依前項之規定處斷。
三前二項之未遂犯罰之。
刑法第三百三十七條
意圖為自己或第三人不法之所有，而侵占遺失物、漂流物或其他離本人所持有之物者
，處五百元以下罰金。
刑法第三百四十六條
意圖為自己或第三人不法之所有，以恐嚇使人將本人或第三人之物交付者，處六月以
上、五年以下有期徒刑，得併科一千元以下罰金。
以前項方法得財產上不法之利益，或使第三人得之者，亦同
前二項之未遂犯，罰之。
